最高法院刑事判決　　　　　　　　　　　　　　　九十一年度台上字第五三九八號
　　上　訴　人　台灣高等法院檢察署檢察官
　　被　　　告　甲○○
右上訴人因被告業務過失致人於死案件，不服台灣高等法院中華民國八十九年七月十
二日第二審判決（八十九年度上訴字第一七四一號，起訴案號：台灣桃園地方法院檢
察署八十八年度偵字第七六五四號），提起上訴，本院判決如左：
    主  文
原判決撤銷，發回台灣高等法院。
    理  由
本件原判決以公訴意旨略稱：被告甲○○係從事營造業務之人，於民國（下同）八十
七年一月間向鍾維鉉承攬座落桃園縣中壢市○○○街四三號五樓屋頂突出物增建工程
，旋將該工程關於敷壁及貼瓷磚部分轉包與吳順基（違反勞工安全衛生法經另案判決
確定）、楊文星承作，吳順基並僱用吳順賢、劉明癸擔任該項工程之泥水工；詎被告
為供給工作環境之定作人，應善盡定作人責任，注意吳順賢、劉明癸在高度二公尺以
上之高處作業，稍有不慎，即有墜落之危險，應在施工架四周設置扶手護欄及繫掛安
全帶等防止墜落之安全設備，以防範一切災害及意外危險之發生，且依當時情形，並
無不能注意情事，竟疏未注意架設上開安全設備，致吳順賢、劉明癸於八十七年一月
三日上午八時許，在離地面十五公尺高之施工架上從事粉刷作業時，因施工架腳踏椼
與立柱、橫檔之連接及交叉部分未紮結固定，不慎重心失穩自施工架上跌落，二人均
因腦挫傷致死，因認被告涉有刑法第二百七十六條第二項之業務過失致死罪嫌云云；
但經審理結果，認為不能證明被告犯罪，因而維持第一審諭知被告無罪之判決，駁回
檢察官在第二審之上訴，固非無見。
惟查：審理事實之法院，對於與被告被訴事實有關之證據，應從各方面詳予調查，以
期發現真實，苟有與待證事實相關之證據尚未查竣，即難為有利或不利於被告之判斷
。雇主對於防止有墜落、崩塌等之虞之作業場所所引起之危害，應有符合標準之必要
安全衛生設備，勞工安全衛生法第五條第五款定有明文；勞工安全衛生法所稱雇主，
為事業主或事業之經營負責人，同法第二條第二項亦有明定。被告係本案屋頂突出物
增建工程之起造人之一，有桃園縣政府工務局建造執照可稽，並供承其與弟弟鍾維鉉
將該增建工程交由吳順基、楊文星承作，及「我找人來做，他們錢跟我領，做好工後
由我驗收，我驗收通過會給錢」、「是依工程進度來付錢，他進度多少就付他多少」
、「鷹架部分以（新台幣）五萬元交劉中生負責」等語，證人楊坤地於檢察官訊問時
亦供稱：「通常雇主是營造廠，本件是零星工程，屋主本身就是雇主」，及劉中生證
稱：「是做模板老板介紹甲○○與我聯絡接洽做鷹架」云云（見本案他字第一六七六
號偵查卷第四十四、七十七頁，八十八年度偵字第七六五四號卷第二十至二十二頁，
第一審八十八年度壢簡字第一一三四號卷第十頁，八十九年訴字第一七八號卷第九頁
）；被告既係本案工程之起造人，並自行將工程分別發交劉中生（鷹架部分）及吳順
基、楊文星承作（敷壁及貼瓷磚部分），及自行驗收、付款，其於本案工程是否非屬
勞工安全衛生法上開所稱之雇主或事業主，非無詳求之餘地。原審未遑深究及此，遽
以被告為該工程之定作人，其所負之注意義務限於提供安全之原始工作場所，僅須注
意該屋頂空地有無害於建築施工人員安全健康即可，至工程進行中施工架之搭設及安
全設備配置是否齊全，則非其所應或所能注意等情，乃為被告有利之認定，尚嫌速斷
，難昭折服。檢察官上訴意旨執此指摘原判決不當，非無理由，應認原判決有撤銷發
回更審之原因。
據上論結，應依刑事訴訟法第三百九十七條、第四百零一條，判決如主文。
中      華      民      國    九十一    年      九      月    二十六    日
                              最高法院刑事第十一庭
                                  審判長法官  呂  潮  澤
                                        法官  白  文  漳
                                        法官  陳  世  雄
                                        法官  孫  增  同
                                        法官  林  開  任
      右正本證明與原本無異
                                              書  記  官
中      華      民      國    九十一    年      九      月     三十     日
